【裁判字號】    98,勞訴,19
【裁判日期】    981130
【裁判案由】    給付資遣費
【裁判全文】
臺灣彰化地方法院民事判決  98年度勞訴字第19號
原      告  甲○○
            乙○
                        8號4.
共      同
訴訟代理人  林基豐 律師
被      告  裕毛屋企業股份有限公司
法定代理人  丙○○
訴訟代理人  詹漢山律師
上列當事人間請求給付資遣費等事件，本院於民國98年11月19日
言詞辯論終結，茲判決如下：
    主  文
被告應給付原告甲○○新台幣壹佰參拾參萬壹仟玖佰壹拾元；原
告乙○新台幣壹佰壹拾肆萬捌仟捌佰陸拾陸元，及均自民國九十
八年七月二十五日起至清償日止，按年息百分之五計算之利息。
被告應分別發給原告非志願離職證明書。
原告其餘之訴駁回。
訴訟費用由被告負擔十分之八即新台幣貳萬伍仟伍佰壹拾元，餘
由原告負擔。
本判決第一項於原告甲○○、乙○分別以新台幣肆拾伍萬元、肆
拾萬元為被告供擔保後，各得假執行。
原告其餘假執行之聲請駁回。
    事實及理由
一、按訴狀送達後，原告不得將原訴變更或追加他訴。但擴張或
    減縮應受判決事項之聲明者，不在此限。民事訴訟法第255
    條第1項第3款定有明文。本件原告原請求：被告應給付原告
    甲○○新台幣（下同）1,465,460元，及自起訴狀繕本送達
    翌日起至清償日止，按年息5%計算之利息；應給付原告乙○
    1,646,394元，及自起訴狀繕本送達翌日起至清償日止，按
    年息5%計算之利息。嗣於訴訟進行中，減縮為：被告應給付
    原告甲○○1,41 2,606元，及自起訴狀繕本送達翌日起至清
    償日止，按年息5%計算之利息；應給付原告乙○1,599,408
    元，及自起訴狀繕本送達翌日起至清償日止，按年息5%計算
    之利息。原告上開訴之變更，核屬減縮應受判決事項之聲明
    ，依首揭規定，自應准許，合先敘明。
二、原告起訴主張：
  (1)原告甲○○、乙○分別自民國77年7月、11月起受僱於被告
    ，詎被告公司總經理謝明達任職後，即對原告在內之多位資
    深員工極盡刁難，並以言語多次侮辱、恐嚇，原告實在忍無
    可忍。自98年5月18日至6月19日間，總經理謝明達在開會時
    以「幹，死木頭，你們這些垃圾，說你們垃圾不過份，改天
    再查，查到手與腳都剁掉．．．」、「是你沒爛鳥」、「如
    再唱反調，會死得很難看，我會叫你走到哪裡都沒有工作．
    ．．，有氣魄，自己提出辭呈」、「不像乙○沒爛鳥，只會
    混飯吃．．．不像你沒爛鳥，不像你們沒爛鳥」、「沒有的
    話，來修理乙○，抓來打也不要緊．．．」等語侮辱、恐嚇
    原告，核其所為已構成勞動基準法第14條第1項第2、6款規
    定，原告自得依同法第14條第1、2項規定終止契約。原告二
    人已於98年6月24日分別以存證信函依法通知被告終止勞動
    契約。
  (2)勞動契約經終止後，原告甲○○請求之明細如下：資遣費
    1,004,226元。加班共計262小時，加班費80,696元。未
    休假152日，薪資共327,684元。合計1,412,606元；原告乙
    ○請求之明細如下：資遣費876,736元。加班共計1632.
    4小時，加班費450,542元。未休假141日，薪資共272,130
    元，合計1,599,408元。惟經向被告催討，被告皆拒絕給付
    ，迫於無奈依法提起本訴，並聲明：被告應給付原告甲○○
    1,412,606元，及自起訴狀繕本送達翌日起至清償日止，按
    年息5%計算之利息；被告應給付原告乙○1,599,408元，及
    自起訴狀繕本送達翌日起至清償日止，按年息5%計算之利息
    ；原告二人願供擔保，請准就前二項聲明為假執行宣告；被
    告應分別發給原告二人非志願離職證明書；訴訟費用由被告
    負擔。
三、被告則以：
    對於原告所提錄音光碟內容不爭執，但確實原因係因為原告
    在工作上屢屢達不到要求，謝明達盛怒之下才說出上開言詞
    ，況謝明達僅係被告公司之總經理，否認其係原告之雇主，
    其亦非雇主之家屬，不符合勞動基準法第14第2款及17條規
    定，故原告之請求為無理由。對於原告請求金額之計算方式
    ，除加班費部分外其餘項目皆不爭執，否認原告有加班之事
    實等語，資為抗辯，並聲明：原告之訴駁回；訴訟費用由原
    告負擔。
四、兩造不爭執之事項：
  (1)原告甲○○、乙○於98年6月24分別以台中潭子郵局、彰化
    光復路郵局存證信函向被告表示終止勞動契約。
  (2)被告對於原告甲○○請求之資遣費1,004,226元，及尚欠未
    休假152日薪資共327,684元部分不爭執。
  (3)被告對於原告乙○請求之資遣費876,736元，及尚欠未休假1
    41日薪資共272,130元部分不爭執。
五、爭執事項：
  (1)原告終止勞動契約有無理由？
  (2)原告請求被告給付加班費部分是否有理由？
六、法院之判斷：
  (1)原告主張被告總經理對其等有重大侮辱之行為，業據其提出
    錄音光碟及譯文為證，且為被告所不爭執，堪信為真實。被
    告雖辯稱總經理並非雇主云云，惟所謂雇主係指僱用勞工之
    事業主、事業經營之負責人或代表事業主處理有關勞工事務
    之人，勞動基準法第2條規定甚明，是總經理自係勞動基準
    法所稱之雇主，被告上開所辯，委無可採。
  (2)原告主張其等有加班262小時、1632.4小時，加班費未領之
    事實，惟此為被告所否認，原告復未舉證以實其說，其上開
    主張，自不足採信。
  (3)綜上，原告依勞動基準法第14條規定終止勞動契約，於法有
    據。從而，原告甲○○請求被告給付資遣費1,004,226元、
    未休假薪資327,684元；原告乙○請求被告給付資遣費876,7
    36元、未休假薪資272,130元，及均自起訴狀繕本送達翌日
    即98年7月25日起至清償日止，按年息5%計算之法定遲延利
    息，並請求被告發給非自願離職證明書，為有理由，應予准
    許。至逾此部分所為之請求，則無理由，應予駁回。
七、原告陳明願供擔保聲請宣告假執行，其勝訴部分經核於法無
    不合，爰酌定相當擔保金額宣告之。至於原告敗訴部分，其
    假執行之聲請即失所附麗，應併予駁回。
八、訴訟費用負擔之依據：民事訴訟法第79條、第85條第1項。
中    華    民    國    98    年    11    月    30    日
                  民事第二庭    法  官  施錫揮
以上正本係照原本作成。
如對判決上訴，應於判決送達後20日內向本院提出上訴狀。
中    華    民    國    98    年    11    月    30    日
                                書記官  蕭秀吉


司法院資訊處製作；財團法人民間司法改革基金會備份。
